【裁判字號】    97,上易,381
【裁判日期】    970508
【裁判案由】    竊盜等
【裁判全文】
臺灣高等法院臺中分院刑事判決         97年度上易字第381號
上  訴  人  臺灣苗栗地方法院檢察署檢察官
上  訴  人
即  被  告  戊○○
            丁○○
共      同
選任辯護人  徐正安律師
上列上訴人因被告竊盜等案件，不服臺灣苗栗地方法院96年度易
字第638號中華民國96年12月31日第一審判決（起訴案號：臺灣
苗栗地方法院檢察署95年度偵字第4461號），提起上訴，本院判
決如下：
    主  文
原判決關於丁○○部分撤銷。
丁○○無罪。
其他上訴駁回。
    事  實
一、戊○○曾因違反水利法案件，經法院於民國92年12月18日以
    92年度台上字第7196號判處有期徒刑6月確定，於93年1月19
    日易科罰金執行完畢。
二、詎戊○○不知悛悔，仍意圖為自己不法之所有，於95年 4月
    間左右，僱請不知情之某成年男子駕駛吊車，前往苗栗縣三
    義鄉西湖村17鄰伯公坑229號鴻燕藝品館附近之拐子湖段668
    地號空地，將乙○○所有放置在該處之紅檜1支（長約7公尺
    、直徑約 112公分，下稱本案紅檜）運往三義製材所裁切竊
    取得手，復於同年 5月間再運往不知情之其子丁○○所經營
    之鴻燕藝品館藏放。而由戊○○與丁○○在鴻燕藝品館就該
    支紅檜進行加工，準備作成原木桌。嗣於95年 7月24日，該
    紅檜已經加工成原木桌半成品時，經乙○○發現報警查獲。
三、案經乙○○訴由苗栗縣警察局苗栗分局報請臺灣苗栗地方法
    院檢察署檢察官偵查起訴。
    理  由
壹、證據能力部分
一、辯護人於原審對於證人即告訴人乙○○、證人鍾勳德於警詢
    之證述有所爭執，認均屬被告以外之人於審判外之陳述，係
    傳聞證據，無證據能力。經查，按被告以外之人於司法警察
    官或司法警察調查中所為之陳述，除符合刑事訴訟法第159
    條之2或同法第159條之3 之例外規定外，應屬傳聞證據，而
    不得作為證據，此觀刑事訴訟法第159條第1項、第159條之2
    及第159條之3之規定自明。從而，證人即告訴人乙○○、證
    人鍾勳德於警詢之證述，既均為被告以外之人於審判外之陳
    述，且查無刑事訴訟法第159條之2或同法第159條之3所規定
    之例外情形，是此部分之證述，應無證據能力。
二、按被告以外之人於偵查中向檢察官所為之陳述，除顯有不可
    信之情況者外，得為證據，刑事訴訟法第 159條之1第2項定
    有明文。經查，證人鍾勳德、張謙、楊金源、丙○○、巫仁
    宏等於檢察官偵訊時所為之證述，固為被告以外之人於審判
    外之言詞陳述，惟其偵訊時，業經具結，均有其結文 1紙附
    卷足憑，經核證人鍾勳德等陳述時之外在環境及情況，並無
    顯不可信之情況，故依上開規定，此部分之證述，應有證據
    能力。
三、苗栗縣警察局苗栗分局扣押物品代保管目錄表1 份、及苗栗
    地方法院檢察署檢察官勘驗筆錄1份、會勘照片8張為公務員
    職務上製作之紀錄文書，依刑事訴訟法第159條之4 第1款之
    規定，自有證據能力。
四、另按被告以外之人於審判外之陳述雖不符刑事訴訟法第159
    條之1 至之4 等4 條之規定，而經當事人於審判程序同意作
    為證據，法院審酌該言詞陳述或書面陳述作成時之情況，認
    為適當者，亦得為證據，同法第159 條之5 第1 項定有明文
    。立法意旨在於傳聞證據未經當事人之反對詰問予以核實，
    原則上先予排除。惟若當事人已放棄反對詰問權，於審判程
    序中表明同意該等傳聞證據可作為證據，基於尊重當事人對
    傳聞證據之處分權，及證據資料愈豐富，愈有助於真實發見
    之理念，且強化言詞辯論主義，使訴訟程序得以順暢進行，
    上開傳聞證據亦均具有證據能力。從而，鍾勳德出具之委託
    書1 份、乙○○出具之買賣契約書影本3 份，亦為被告以外
    之人於審判外之書面陳述，其性質雖屬傳聞證據，然被告2
    人及其辯護人並未於言詞辯論終結前聲明異議，應視為同意
    作為證據。且本院審酌該等書面陳述之作成，並無非法、不
    當取證等情形，則依刑事訴訟法第159條之5第1項之規定，
    自得為證據。
貳、實體部分：
甲、有罪部分（即被告戊○○部分）：
一、認定犯罪事實所根據之證據及理由：
  (一)被告戊○○於偵訊及法院審理中供述本案紅檜於95年 4月間
    僱請吊車前往鴻燕藝品館附近之拐子湖段 668地號空地吊運
    至三義製材所裁切後，復於同年 5月間運往鴻燕藝品館藏放
    等語明確（見偵查卷第135至第136頁；原審卷第28頁、第12
    0頁以下）。
  (二)被告丁○○於原審法院審理中供述於警詢時即知本案紅檜非
    向天順營造有限公司購買等語明確（見原審卷第 126頁以下
    ）。
  (三)證人即告訴人乙○○於原審審理中證述被告戊○○上開犯行
    經過等情明確（見原審卷107頁以下）。
  (四)證人鍾勳德於偵訊及原審審理中證述本案紅檜付款者是乙○○，再推由以其名義出面購買，並稱乙○○與被告戊○○並
    無作出合夥協議等語明確（見偵查卷第69頁；原審卷第74頁
    以下）。
  (五)證人張謙、楊金源於偵訊中及張堂瑞、張瑞福於原審審理中
    均證述部落是跟鍾勳德有契約，並沒有收被告戊○○的錢，
    並不知道鍾勳德、乙○○、戊○○等之內部關係等語明確（
    見偵查卷第70至第71頁；原審卷第63頁至第73頁）。
  (六)證人丙○○、巫仁宏於偵訊中證述不曾聽過乙○○說要將本
    案紅檜留給被告戊○○等語明確（見偵查卷第121頁、第128
    至第129頁）。
  (七)復有鍾勳德所出具之委託書影本 1份，載明委託乙○○全權
    保管上開51支漂流木或為其他商貿用途（見偵查卷第41頁）
    ，及告訴人乙○○出具之買賣契約書影本 3份（見偵查卷第
    96至第104頁）。
  (八)本案紅檜扣押目錄表 1份及臺灣苗栗地方法院檢察署檢察官
    勘驗筆錄1份及會勘照片8張附卷可參（見偵查卷第38頁、第
    65頁、第87至第90頁）。
  (九)綜上，本案事證已臻明確，被告戊○○犯行洵堪認定。
二、對於被告戊○○辯解，本院之判斷：
    訊據被告戊○○固供認本案紅檜於95年 4月間，經伊僱請吊
    車前往鴻燕藝品館附近之拐子湖段 668地號空地吊運至三義
    製材所裁切後，復於同年 5月間運往鴻燕藝品館藏放情事，
    惟矢口否認有何竊盜犯行，辯稱：本案紅檜是伊與乙○○合
    夥共同從大安部落張謙等人處購得，當初約定伊出技術，負
    責鑑定木頭價值，且後來大安部落打電話來要錢也是伊上去
    付的，後因乙○○的阻擾沒有付成，復經雙方協議同意本案
    紅檜歸伊所有云云；辯護意旨則以：被告戊○○縱無積極證
    據證明其與乙○○有合夥關係，但主觀上被告認為有合夥可
    以要求，因為被告有技術上勞務之付出等情，經查：
  (一)告訴人乙○○於審理時證述：「（問：所以你找戊○○一起
    去談你要買的木頭的價值問題而已？就是鑑價而已？）也不
    是鑑價，他幫我作友誼贊助幕僚，看木頭存在之價值。」、
    「（問：你的意思是說這張裡面關於木材、土地租約部分你
    承認，其他你不承認？）．．．他曾經要跟我合夥，我們也
    曾經談合夥的事情，當下條件沒有談成，合夥不成。」、「
    （問：所以從頭到尾這51根木頭都是你獨資的？）是。」、
    「（問：為何後來合夥沒有談成？）第一個原因是，原來第
    一次水災時有大概一千多支木頭，約有九百噸，當時我跟戊○○還有鍾勳德，是我請他們去幫忙，我也承諾將來有百分
    之十到百分之十五的紅利要給他們兩位，指那堆木頭我飯店
    用完剩下的，戊○○對於木頭較內行，由他接洽交易事項，
    交易後成本扣除剩下賺的錢，總共百分之十到二十不等要給
    他們兩位，但是後來水災沖走百分之八、九十，所以原來的
    基礎不存在．．．我給戊○○的基礎是當時那堆沒有被沖走
    之前，我是給紅利，並沒有跟合夥有關。」、「（問：你剛
    才講給紅利百分之十到二十，是何時？）我第一次去勘查之
    後。」、「（問：原來基礎不存在，原來基礎是什麼？）當
    木頭有那麼多的時候，我們去看時一大堆木材打撈上岸，當
    時約有一千支，我當下覺得我用不完那麼多，所以回來時我
    有一個印象，我跟戊○○、鍾勳德 3個人曾經在路上吃飯，
    吃飯期間我們大概有聊起，木頭實在太多，飯店用不完。」
    、「（問：所以說若是飯店用不完，剩下的紅利要給他們？
    ）當時講的是這件事。」、「（問：後來這51根木頭，雙方
    都沒有提到分紅或合夥的事情？）51根完全沒有提到分紅的
    事情，合夥是後來地檢署判不起訴發回，約為94年 2月以後
    ，戊○○於94年 4月主張他要合夥，我說要合夥可以，把前
    面整個兩個案子，從我們一開始接觸木頭到談的當天，所有
    的事情我們一起合夥．．．當下談不成是因為我認為戊○○
    只要那51支，他要撿現成的，我認為前面虧損的可能要納進
    去，戊○○不願意，所以沒有談成。」等語（見原審卷第10
    7頁以下）。 是由上可知，告訴人乙○○已明確證述包含本
    案紅檜在內之51根木頭，係由告訴人獨資購得，與被告戊○○間並無合夥關係存在，雙方亦未曾協議本案紅檜由被告戊○○取得等情。
  (二)證人鍾勳德於偵訊時證述：「（問：木頭是你自己要買的嗎
    ？還是誰委託你買的？）當初我跟戊○○、乙○○看上這批
    木材，由我出面購買，但付款的是乙○○，當初我是受乙○○所託親自去復華銀行苗栗分行領現金100萬，這100萬由我
    和戊○○、乙○○一起去大安部落親手交給張謙等人，他們
    3人還有當場立下字據。」等語（見偵查卷第69頁）。 復於
    審理時證述：「（問：當時是誰跟你協議？）我們曾經去看
    漂流木，乙○○跟我講過一次， 3個人在摩天嶺下面的餐廳
    有再講過一次，都沒有很明確，我們講怎麼分紅，我們想說
    再擇一天說明，正當說明的時候颱風又來了，大部分漂流木
    都漂走了。」、「（問：就你們剛才兩次討論，他有無提到
    跟戊○○部分？）．．．我們談過木材做成要如何分紅，第
    一個出力沒有出錢用技術去分紅，若是太少可以出資類似股
    份，但是最後沒有做成多少百分比。那時候沒有做出這樣的
    協議。餐廳裡面就是我、戊○○、乙○○。」、「（問：有
    人反對嗎？）乙○○說都可以考慮，但是那時候沒有辦法決
    定。戊○○沒有說什麼。」、「（問：你有跟乙○○要過所
    謂技術分紅？）．．．我的認知我認為我們講的基礎是七二
    水災部分，後來1000多根木頭又被沖走，所以基礎不存在，
    我沒有要過技術分紅，他也沒有給我。」、「（問：為何你
    剛才講基礎是七二水災？）我們當時進去看時1000多根，當
    時在餐廳講的也是1000多根。」、「（問：你跟乙○○是何
    關係，你免費幫他做這麼多事情？）其實不是免費．．．我
    去幫他，我想抱著學習心態，我想可能有技術分紅，我想若
    是能成的話也是一筆收入。」等語（見原審卷第74頁以下）
    。是由上可知，證人鍾勳德已明確證述本案紅檜付款者是乙○○，再推由以其名義出面購買，並稱乙○○與被告戊○○
    並無作出合夥協議等情。
  (三)證人張謙於偵訊時證述：「（問：《提示偵卷頁50證明書》
    你們有收到戊○○給你們的錢嗎？）沒有。」、「（問：當
    初鍾勳德來跟你們買上開漂流木時，戊○○、乙○○都有參
    與？）有時候他們會一起上來，但我不曉得他們的關係。」
    等語（見偵查卷第70至第71頁）。
  (四)證人楊金源於偵訊時證述：「（問：《提示偵卷50頁證明書
    》你們有收到戊○○給你們的錢嗎？）沒有。」、「（問：
    你有在這份證明書簽名嗎？你有看過這份證明書嗎？）戊○○有一次來部落送錢，但是後來沒有收下來，才有這個證明
    書。」、「（問：當初鍾勳德來跟你們買上開漂流木時，戊○○、乙○○都有參與？）有時候他們會一起上來，但我不
    曉得他們的關係。」、「（問：為什麼戊○○來送錢，但卻
    沒有收戊○○的錢？）後來我們有打電話給乙○○，我們向
    他確認之後，他要我們不要把錢收下來，因為我們主要是跟
    鍾勳德、乙○○接洽。」等語（見偵查卷第71至第72頁）。
  (五)證人張堂瑞於審理時證述：「（問：既然你們部落是跟鍾勳
    德訂約，為何打電話叫戊○○付錢？）戊○○、鍾勳德、乙○○常上來， 3個人我們都可以聯繫，他們內部關係部落無
    從過問，收錢是跟有契約的人。」、「（問：你們那時木材
    的錢，你們打電話給他們要錢，你認為他們 3個是什麼關係
    ？）他們是否合夥我不清楚。我看到他們 3人常在一起，他
    們內部關係我不清楚。」、「（問：你當時認為他是什麼關
    係？）我只能說他們是朋友關係，其他我不清楚。」等語（
    見原審卷第65至第66頁）。
  (六)證人張瑞福於原審審理時證述：「（問：第一行說戊○○與
    乙○○於民國83年共同合夥向苗栗縣泰安鄉．．．，你知道
    他們是共同合夥的嗎？）因為他們一起上去，但是是否合夥
    細節我不知道，他們經常在一起。」、「（問：你簽了名後
    來有無拿到錢？）簽名以後，當天沒有拿到錢，事後是戊○○或乙○○給的我不知道。」、「（問：戊○○、乙○○、
    鍾勳德他們 3人間在這次打撈漂流木事件裡面，他們三人內
    部何關係是否知道？）不知道。」、「（問：所以你簽剛才
    那份證明書，是因為戊○○有拿工資來，你為了要拿工資才
    簽那個證明書？）對。」、「（問：證明書上面所講的實際
    合夥狀況你是否了解？）不了解。」、「（問：簽剛才看到
    的證明書。當時或之後有無從戊○○那裡拿到工資？）沒有
    。」等語（見原審卷第68頁以下）。是由上可知，證人張謙
    、楊金源、張堂瑞、張瑞均已明確證述部落是跟鍾勳德有契
    約，並沒有收被告戊○○的錢，並不知道鍾勳德、乙○○、
    戊○○等之內部關係等情。
  (七)另觀之被告戊○○先是於警詢時陳稱：「（問：據乙○○說
    該紅檜1支原本放於三義鄉西湖村17鄰伯公坑229號鴻燕藝品
    館附近之拐子湖段 668地號空地，目前已經放在丁○○之屋
    內是否實在？）不是。因為該紅檜是我從林務局所標留的。
    」、「（問：你是於何時向林務局招標？何人所標？）是於
    95年3月8日向東勢林區管理處所標購取得。當時是由天順營
    造有限公司所標得。」、「（問：是天順營造有限公司所標
    得原木為何會在你空地？）是我兒子丁○○以鴻燕藝品館向
    天順營造有限公司購買全部所標得之木材材積《附國有林林
    產物搬運許可證明書影本一張》。」、「（問：丁○○之住
    處所《鴻燕藝品館》內有無乙○○所指證之紅檜 1支？）沒
    有。」、「（問：你兒子丁○○之半成品之原木紅檜桌子是
    於何時？何處取得？《附相片》是向天順營造有限公司購買
    的。於95年3月12日買的《附賣渡書影本1份》。」、「（問
    ：這51支漂流木《原木》是何人使用？）是我與乙○○共有
    的，但是乙○○要將該批原木載走我不肯《因為乙○○沒有
    出錢》，後來乙○○跟我溝通後說原木給他使用但是樹頭留
    給我做雕刻，我才同意。」等語（見偵查卷第14至第19頁）
    。復於偵訊時改稱：「（問：《提示偵卷57至60頁》這就是
    今天在鴻燕藝品館履勘的紅檜半成品？）是的。」、「（問
    ：這根是不是你與乙○○合夥，並透過鍾勳德出面向大安部
    落張謙等人購買的五十加一根漂流木裡頭最大的那一根紅檜
    ？）是的。」等語（見偵查卷第74至第76頁）。從而，將被
    告戊○○於警詢、偵訊之陳述相互勾稽，其對於本案紅檜來
    源，前後說辭不一，相互矛盾，誠屬可議，若其與告訴人乙○○間確有合夥關係，為何於警詢時不交代清楚，以利查證
    ，反而捏造不實來源，混淆視聽，足認其辯詞不可採信。
  (八)至辯護意旨尚以：被告戊○○因有木材方面之專業，故與乙○○合作，提供技術及鑑價，乙○○陳稱未支付任何代價予
    被告戊○○，與常情不符。又證人丙○○於偵訊時證稱其被
    戊○○阻擋了5、6天，其有跟乙○○說，若乙○○為本案紅
    檜所有權人，為何沒有處理？又本案紅檜價值甚高，乙○○
    怎麼會放 1年多都不聞不問，故戊○○與乙○○間應有一定
    協議等情。經查：證人丙○○於偵訊時證述：「（問：戊○○稱，當時乙○○有在他和你面前指明說，這 2支要留給戊○○，是否如此？）最後剩1支紅檜、1支肖楠，我沒鋸，我
    沒聽到他們說要怎麼處理，但後來有聽戊○○說那 2支是留
    給他的，但其中肖楠後來被載走。」、「（問：有無聽過乙○○在你面前指明說，最後這 2支紅檜、肖楠要留給戊○○
    ？）他們有在說話，但我沒聽到。」等語 （見偵查卷第121
    頁），於本院證述「（乙○○有無說紅檜要留下來，不要剪
    ？）他都沒有說，後來我也沒有切。」、「（乙○○有無說
    紅檜要給戊○○的？）他本人沒有說。」、「（誰跟你說紅
    檜不要剪？）戊○○。」、「（戊○○有說紅檜是要給他的
    嗎？）戊○○說那兩支是要留給他的，我就沒有剪了。」、
    「（戊○○說這話的時候乙○○在旁邊嗎？）他走來走去的
    ，我也不知到他有無聽到。」，證人巫仁宏於偵訊時證述：
    「（問：有聽到乙○○、戊○○針對木頭達成任何協議？）
    沒有。」、「（問：有聽到乙○○、戊○○單方面跟你說哪
    些木材要留給哪個人？）沒有。等到木頭快要載完時，又有
    進來一批新木材，戊○○說是他的，不能動。」、「（問：
    對於放在該空地，有 1支特別大的罕見紅檜，有無印象？）
    有。」、「（問：乙○○、戊○○對那 1支特別大的罕見紅
    檜有指示如何處理？）沒有。」、「（問：後來那 1支特別
    大的罕見紅檜沒有載走？為何沒有載走？）是。因太大支，
    我們自己的吊卡無法處理。」等語（見偵查卷第128至第129
    頁）。證人即告訴人乙○○於審理時證述：「（問：戊○○
    是何時阻止的？）．．．當時我知道這件事的認知，當時木
    頭已經切剩下沒有幾根，我認為已經切那麼久了，我不認為
    有事，且丙○○當時表達語言不是很清楚，所以我當時以為
    是閒話、聊天話。」、「（問：為何一直沒有吊走？）沒有
    吊走的原因，因為木頭超大，20噸車子吊不動．．．所以我
    想既然土地是我跟戊○○租的，還沒有使用我當然放在那邊
    ，等我要使用才動。」等語（見原審卷第110至第111頁）。
    是由上可知，證人丙○○、巫仁宏均已明確證述不曾聽過告
    訴人乙○○說要將本案紅檜留給被告戊○○等情，證人即告
    訴人乙○○亦明確否認曾同意將本案紅檜交予被告戊○○。
    則依上述證人證述，並無相關證據證明被告戊○○與告訴人
    乙○○間有何合夥關係或相關協議。
  (九)綜上，觀諸證人鍾勳德於偵訊、審理中均明確證述案發經過
    ，有關重要情節部分，核與證人即告訴人乙○○審理中之證
    述相互驗證，並無出入。再者，證人張謙、楊金源、張堂瑞
    、張瑞福均證稱並不知被告戊○○與告訴人乙○○內部之關
    係等情，證人丙○○、巫仁宏均證稱不曾聽過告訴人乙○○
    說要將本案紅檜留給被告戊○○等情。則證人即告訴人乙○○於法院審理時，經具結以擔保其陳述之真實性，且經兩造
    交互詰問之直接審理結果，其證言並無瑕疵可指，而觀其作
    證之整體過程，相較於被告戊○○有瑕疵之辯解（詳前所述
    ），證人即告訴人乙○○之證詞具有相當高之可信性，復有
    雙方買賣契約書影本附卷可參（見偵查卷第96至第 105頁）
    ，足證告訴人乙○○所言應為實在。
  (十)綜上所述，被告戊○○之辯解，顯係卸責之詞，不足憑採。
三、論罪科刑的理由：
  (一)被告等行為後，刑法業於94年2月2日修正公布，於95年 7月
    1日施行，且按行為後法律有變更者，適用行為時之法律，
    但行為後之法律有利於行為人者，適用最有利於行為人之法
    律，現行刑法第2條第1項定有明文。 此條規定乃與刑法第1
    條罪刑法定主義契合，而貫徹法律禁止溯及既往原則，係規
    範行為後法律變更所生新舊法律比較適用之準據法，是刑法
    第2條本身雖經修正，但刑法第2條既屬適用法律之準據法，
    本身尚無比較新舊法之問題，應一律適用裁判時之現行刑法
    第 2條規定，以決定適用之刑罰法律，先予敘明。又以本次
    刑法修正之比較新舊法，應就罪刑有關之共犯、未遂犯、想
    像競合犯、牽連犯、連續犯、結合犯，以及累犯加重、自首
    減輕暨其他法定加減原因與加減例等一切情形，綜其全部罪
    刑之結果而為比較（最高法院95年5月23日著有95年度第8次
    刑庭會議決議可資參照）。查：
  1.修正前刑法第41條第1項前段規定：「犯最重本刑為5年以下
    有期徒刑以下之刑之罪，而受 6個月以下有期徒刑或拘役之
    宣告，因身體、教育、職業、家庭之關係或其他正當事由，
    執行顯有困難者，得以1元以上3元以下折算 1日，易科罰金
    。」，且被告行為時之易科罰金折算標準，依修正前罰金罰
    鍰提高標準條例第 2條前段（現已刪除）之規定，本係就其
    原定數額提高為100倍折算1日，故被告行為時之易科罰金折
    算標準乃以銀元300元折算1日，經折算後應以新臺幣900 元
    折算為1日。惟修正後刑法第41條第1項前段則改以：「犯最
    重本刑為5年以下有期徒刑以下之刑之罪，而受6個月以下有
    期徒刑或拘役之宣告者，得以新臺幣1,000元、2,000元或3,
    000元折算一日，易科罰金。」 ，乃就易科罰金之折算標準
    予以提高。從而，比較修正前、後所定之易科罰金折算標準
    ，當以修正前之規定較有利於被告戊○○。
  2.刑法第33條第 5款有關罰金之最低數額部分，被告戊○○所
    犯刑法第320條第1項竊盜罪有罰金刑之處罰，而刑法分則編
    各罪所定罰金之貨幣單位原為銀元，修正前刑法第33條第5
    款規定：「罰金：（銀元） 1元以上」，而銀元與新臺幣間
    之折算，依現行法規所定貨幣單位折算新臺幣條例規定，以
    銀元1元折算新臺幣3元；修正後刑法第33條第 5款則規定：
    「罰金：新臺幣 1,000元以上，以百元計算之」；經比較修
    正前、後之規定，修正後刑法第33條第 5款所定罰金之最低
    數額，較之修正前提高，自以修正前刑法第33條第 5款之規
    定有利於被告戊○○。
  3.綜合上述各條文修正前、後之比較，可知修正前、後之規定
    ，就刑法第41條易科罰金折算標準、第33條第 5款之罰金刑
    最低數額，均較修正前不利於被告等，揆諸前揭最高法院決
    議所揭示之罪刑綜合比較原則，依刑法第2條第1項前段之規
    定，自應整體適用行為時即修正前之規定處斷。
  (二)核被告戊○○所為，係犯刑法第320條第1項之竊盜罪；被告
    戊○○利用不知情之某成年男子駕駛吊車，遂行竊盜，為間
    接正犯。
  (三)被告戊○○有犯如罪事實欄一所載之前科紀錄，有臺灣高等
    法院被告前案紀錄表在卷可按，其受有期徒刑執行完畢後，
    5年以內再犯本件有期徒刑以上之罪，為累犯，應依刑法第4
    7條第1項規定加重其刑（被告戊○○係「故意犯」，無論依
    修正前刑法第47條，或修正後刑法第47條第 1項規定，均成
    立累犯，無所謂有利或不利之情形，故此部分並無新舊法比
    較適用之問題，應逕行適用裁判時法，最高法院95年度第21
    次刑事庭會議決議意旨參照）。
  (四)查本件被告戊○○犯罪時間係於民國96年 4月24日以前，在
    中華民國96年罪犯減刑條例規定基準日之前，均應依該條例
    第2條第1項第3款之規定，就所宣告之刑，減其刑期 2分之1
    。
  (五)原審以被告戊○○犯罪事證明確，並審酌其犯罪之動機、手
    段、犯後態度等一切情狀，判處被告有期徒刑一年，減為有
    期徒刑六月，並諭知易科罰金之折算標準，認事用法核無違
    誤，量刑亦稱妥適，檢察官上訴意旨請求從重，被告戊○○
    上訴意旨否認犯罪均無理由，應予駁回。
乙、無罪部分（即被告丁○○部分）：
一、公訴意旨略以：被告丁○○明知被告戊○○在拐子湖段668
    地號自告訴人乙○○竊得之檜木係贓物，竟於95年 4月間仍
    予以受寄代藏，並與戊○○共同在鴻燕藝品館就系爭紅檜進
    行加工，準備作成原木桌。迄95年 7月24日，該紅檜已加工
    成原木桌半成品時，經乙○○發現報警查獲，因認被告丁○○涉有刑法第349條第2項之寄藏贓物罪嫌。
二、按犯罪事實應依證據認定之，無證據不得認定犯罪事實；又
    案件不能證明被告犯罪者，應諭知無罪之判決，刑事訴訟法
    第154條第2項、第301條第1項分別定有明文。再者，認定不
    利於被告之事實，須依積極證據，苟積極證據不足為不利於
    被告事實之認定時，即應為有利於被告之認定，更不必有何
    有利之證據；又認定犯罪事實所憑之證據，雖不以直接證據
    為限，間接證據亦包括在內；然無論直接或間接證據，其為
    訴訟上之證明，須於通常一般之人均不致於有所懷疑，而得
    確信其為真實之程度者，始得據之為有罪之認定，業分經最
    高法院著有30年上字第 816號、76年臺上字第4986號判例可
    參。
三、本件公訴意旨認被告丁○○涉有贓物罪嫌，係以被告丁○○
    經營之鴻燕藝品館經查獲告訴人所有之紅檜，並以共同被告
    或證人戊○○、乙○○、鍾勳德、張謙、楊金成、丙○○、
    巫仁宏證述暨本案紅檜照片等為據，訊據被告丁○○固坦認
    本案紅檜確放置於鴻燕藝品館並經伊加工情事，惟堅決否認
    有何不法犯行，並以伊均聽命於其父親即被告戊○○，伊並
    不知紅檜來源等語為辯，經查
  (一)本案共同被告戊○○於歷次陳述僅曾及鴻燕藝品館係被告
    丁○○經營，伊將本案紅檜運至該館放置，被告丁○○並參
    與加工情事，並未曾提及被告丁○○就伊與告訴人乙○○前
    欲合夥之事有所參與，或被告丁○○就本案紅檜確實來源有
    所了解，且被告戊○○於偵訊係供述本案紅檜係伊於95年4
    月間僱請吊車前往鴻燕藝品館附近之拐子湖段 668地號空地
    吊運至三義製材所裁切後，復於同年 5月間運往鴻燕藝品館
    藏放，亦非竊得即直接運至鴻燕藝品館。
  (二)證人乙○○、鍾勳德、張謙、楊金成、丙○○、巫仁宏歷次
    所述為告訴人乙○○或被告戊○○就1000根或本案51根漂流
    木之接洽買賣付款及裁剪、外運過程，並未曾提及被告丁○○曾參與其事。
  (三)又被告丁○○固於偵訊供承鴻燕藝品館係伊開設，建物所有
    權人亦為伊，伊並有參與本案紅檜之加工等語，惟尚不得以
    此逕認定被告丁○○有贓物犯行。而被告丁○○於警詢中曾
    稱在鴻燕藝品館之紅檜係其向天順營造有限公司購得紅檜後
    加工製成。於偵訊始坦認該半成品為本案紅檜加工製成，惟
    被告戊○○與被告丁○○係父子關係，衡情被告戊○○未必
    會向被告丁○○坦言本案紅檜係行竊而得，而本案案發後，
    被告丁○○基於親情，為掩護被告戊○○犯行，原即有依被
    告戊○○之意向警員為不實陳述之可能，不能以該次警訊回
    溯推認被告丁○○於收受寄藏時即知悉本案紅檜係贓物。
四、綜上，本案被告丁○○所涉寄藏贓物罪嫌尚未達於一般人均
    不致有所懷疑，而得確信為真實之程度，被告丁○○犯罪不
    能證明，原審遽為被告丁○○有罪之認定，尚有未洽，爰撤
    銷原審判決，並另為無罪之諭知。
據上論結，應依刑事訴訟法第三百六十八條、第三百六十九條第
一項前段、第三百六十四條、第三百零一條第一項，判決如主文
。
本案經檢察官甲○○到庭執行職務。
中    華    民    國    97    年    5     月    8     日
            刑事第一庭  審判長法  官  陳  紀  綱
                              法  官  張  智  雄
                              法  官  姚  勳  昌
上列正本證明與原本無異。
不得上訴。
                              書記官  吳  宗  玲
中    華    民    國    97    年    5     月    8     日
附錄本判決論罪科刑法條全文：
中華民國刑法第320條
意圖為自己或第三人不法之所有，而竊取他人之動產者，為竊盜
罪，處5 年以下有期徒刑、拘役或5 百元以下罰金。


司法院資訊處製作；財團法人民間司法改革基金會備份。
